title: "Réunion d’orga JE Display"
description: "Compte-rendu de la réunion du 25 novambre 2024"
author: ouvroir
date: 2024-11-25
draft: false
tags:

   - cr 

---

- À propos du 17 décembre.

  # odj

  - discussion comment fait-on
  - envoi invitations
  - présentation
  - varia
      - [X] contrat
      - [X] formulaire?
      - [X] crédits doc

  # Ordre des interventions

  Deux pôles, quel sens prendre?

  - de CIDOC vers la topologie
  - de la topologie vers CIDOC

  **Commencer par Display** pour faire la transition entre présentation du labo et Display. Il y a des liens à faire avec Guillem, peut-être un peu avec Carboni (selon ce qu'il nous propose comme préparation).

  8h30 Présentation du labo/evenement - 15 min
  - 

  08h45
  Display - 15min
  Nuria - 15min
  Guilhem - 15min
  Carboni - 15 min
  Bruseker - 15min

  10h ---PAUSE---

  10h15 - 12h30 discussion dirigée

  10h15-10h30 : Premier tour de table sur les présentations précédentes. 3 min par intervention

  Exposition est un acte d'interpretation. 

  10H30 : Questions topologiques

  CIDOC-CRM, est une ontologie orientée événement. Il n’est donc pas naturel de décrire de décrire la topo avec le modèle... 
  Contexte archéologie : couches / temporel.
      - sortie du modèle est-elle un pb ? qu’est-ce qu’on gagne, qu’est-ce qu’on perd ? hétérogénéité modèle activité vs modèle topo, articulation ontologique, ou technique dans un jeu de données, etc.
  réconciliable? Un modele de travail topo pour tous? 
  -> David sur la description de FP
  -> Anais a travaillé dessus
  -> point de vue de Nicolas? 
  -> Georges aura un avis

  11h10 : Point d'entrée de Cidoc (comparaison Nuria et Nous)
  préparer des cas concrets
  -> Nuria : specialisation cidoc
  -> Display : E18 de l'objet mais générique

  11h25 : La modélisation des actes d’interprétation
  Les actes performatifs, actes d’interprétation
  -> dialogue crmaaa avec Nuria. 

  11h40 : vue d'exposition et leur semantisation? 
  -> Anais situe les vues d'expo en relation avec point de vue topo
  -> nous nos documents d'archive

  11h50 : La question de l’interopérabilité


  12h10 : Place des Ontologies fondationnelles : DOLCE, et interprétations, etc.


  12h15 : Comment travailler ensemble ?
  -> David pas besoin d'etre d'accord sur tout. 
  Linked art comme ex. 

  12h30 : FIN

  RRC8

  

  enregistrement zoom? oui mais que pour nous
  prise de notes communes? 


  ## diffusion

  - Erin Canning - Emmanuel lui écrit
  - Deborah Stacey 
  - Marina Gallet
  - Emmanuel sur Mastodon
  - Liste DH
  - dpt bci : Alain
  - Linkedin


  ~~- Philippe Michon (RCIP) philippe.michon@pch.gc.ca
  ~~Karine Brouillet (RCIP) karine.leonardbrouillet@pch.gc.ca~~
  ~~- Susan Brown sbrown@uoguelph.ca~~~~
  ~~- Francesco Beretta (data for history) francesco.beretta@cnrs.fr~~
  ~~-Stéphane Pouyllau (Humanum) stephane.pouyllau@huma-num.fr ~~
  ~~- Anaïs Guillem diff dans ses réseaux map~~
  ~~- Florence Clavaud florence.clavaud@culture.gouv.fr~~
  ~~- Marielle Saint-Germain marielle.saint.germain@gmail.com~~
  ~~- Clarisse Bardiot clarisse.bardiot@univ-rennes2.fr~~
  ~~- José Plamondon jplamondon@gmail.com>~~
  - ~~Lyne da Silva lyne.da.sylva@umontreal.ca>~~
  - ~~Jean-Sebastien Sauvé jean-sebastien.sauve@umontreal.ca>~~
  - ~~Robert Sanderson robert.sanderson@yale.edu>~~
  - ~~Joël Lehmann joel.lehmann@umontreal.ca~~
  - ~~Johan Lendenmann  jonas.lendenmann@supsi.ch~~
  ~~- Camille Delattre ~~
  ~~- Alexandre matos (chair du groupe de recherche cidoc docu des expos) alexandrematos@mac.com~~
  ~~- Kim Martin kimberleymartin@gmail.com> <kmarti20@uoguelph.ca~~
  ~~- Jon Bath jon.bath@usask.ca~~
  ~~- Constance Crompton<constance.crompton@uottawa.ca~~
  ~~- Andrea Kuchembuck <andrea.kuchembuck@macm.org~~
  ~~- Musées collaboratoires~~
  ~~- Michel Gagnon michel.gagnon@polymtl.ca~~
  ~~- Amal Zouag amal.zouaq@polymtl.ca~~
  ~~- Guy Lapalme lapalme@iro.umontreal.ca~~
  ~~- Marie Fraser ~~

  At large
  - Emmanuel sur Mastodon
  - Liste DH
  ~~- CRIHN~~
  - LinkedIn
  ~~- Département hida~~
  - dpt bci : Alain
  ~~- ~~cieco~~~~
  ~~- rcip-chin@pch.gc.ca~~
  ~~- lincs@uoguelph.ca~~
  - cidoc

  ## Objet : Diffusion workshop "Documenting Exhibitions with the Semantic Web" - 17 décembre 2024

  Chères et chers collègues, 

  Nous avons le plaisir de vous inviter à participer à un atelier intitulé « Documenting Exhibitions with the Semantic Web », qui se déroule en ligne le mardi 17 décembre 2024, de 8h30 à 12h30 (heure de Montréal). 

  Cet événement, organisé dans le cadre des activités par l’[Ouvroir d’histoire de l’art et de muséologie numériques](https://ouvroir.umontreal.ca) dans le cadre des activités du partenariat [Des nouveaux usages des collections dans les musées d’art (CIÉCO)](https://www.cieco.co).

  Nous vous remercions de diffuser l’annonce de l’événement dans vos réseaux.

  Cet atelier a pour objectif est de réunir des spécialistes de la documentation des expositions et du web sémantique dans le secteur du patrimoine culturel pour discuter de questions essentielles liées à ce domaine.

  Pour enrichir cette discussion, nous avons le privilège de compter sur les contributions de :

  - George Bruseker (Takin.solutions)
  - Nicola Carboni (Visual Contagion, UNIGE)
  - Anaïs Guillem (MAP, UPR CNRS 2002)
  - Nuria Rodríguez-Ortega (University of Málaga)
  - Emmanuel Château-Dutier, Zoë Renaudie, David Valentine (Ouvroir, Université de Montréal)

  Informations clés :

  - Titre du workshop : Documenting Exhibitions with the Semantic Web
  - Date et heure : 17 décembre 2024, de 8h30 à 12h30 (UTC-05:00) ou Paris 14h30 à 18h30 (UTC+01:00)
  - Lieu : En ligne (le lien de connexion sera fourni ultérieurement)
  - Langue : Anglais
  - Plus d’information : https://ouvroir.umontreal.ca/actualites/evenement/2024-12-17-fr

  Nous espérons que vous pourrez vous joindre à nous pour cet événement qui promet d’être un moment riche en échanges et en collaborations.

  Pour toute question ou pour recevoir davantage d’informations, n’hésitez pas à nous contacter à cette adresse et vous inscrire à notre **lettre de diffusion**.



## A préparer : 
- comparaison solutions de nuria et nous. Identifier shémas differents. Faire un test avec l'ontologie de Nuria. 
- mettre en ligne notre doc
- lire crmaaa

Envoyer invitations

Contacter participants : 

- scenario de discussion
- envoyer plan et notre papier
- Leur demander d'envoyer des indications pour préparer discussion. Suggestion de lectures pour préparer l'intervention. 
- Leur dire de reflechir aux questions: 
  - l’articulation du CIDOC avec des modèles topologiques
  - la modélisation des actes d’interprétation
  - la question de l'interopérabilité